臺灣臺南地方法院刑事裁定　　　　　　 93年度聲簡再字第1號
再審聲請人　臺灣台南地方法院檢察署檢察官
受判決人　　甲○○　男　55歲.
上列再審聲請人因受判決人公共危險案件，對於本院九十一年三
月四日所為之第一審判決（九十一年度南交簡字第一九五號），
聲請再審（93年度再字第1號），本院裁定如下：
    主  文
再審之聲請駁回。
    理  由
一、本件聲請意旨略以：原判決認定被告即受判決人涉犯刑法第
    一百八十五條之三公共危險罪，無非以被告自白犯罪，且有
    酒精濃度測試單、舉發違反道路交通管理事件通知單、測試
    觀察紀錄表等可稽，為其論據。然查本件行為人，實為被告
    甲○○之胞弟乙○○，前述酒精度測試單、舉發違反道路交
    通管理事件通知單、測試觀察紀錄表內「甲○○」之簽名，
    均係乙○○所為（事後經內政部警政署刑事警察局比對指紋
    而發覺），業據乙○○於臺灣臺南地方法院檢察署九十一年
    度偵字第六五五０號公共危險案中坦承不諱，核與甲○○所
    供相符，並有內政部警政署刑事警察局九十一年五月十六日
    刑紋孛第０九一０一一九九五五號函附卷可稽，受判決人甲
    ○○既非犯罪行為人，自應受無罪之判決，爰依刑事訴訟法
    第四百二十條第一項第六款、第四百二十六條第一項聲請再
    審等語。
二、按『檢察官起訴之對象為被告其「人」，並非其「姓名」。
    本件涉犯刑法第一百八十五條之三之罪者為許萬福，其於警
    訊及檢察官偵查，均冒用「陳木清」之姓名，復在警訊及偵
    訊筆錄上偽簽「陳木清」之姓名，致檢察官誤認許萬福為「
    陳木清」，而於偵訊後任其離去，繼之誤載被告姓名為「陳
    木清」及其年籍資料，向原法院聲請簡易判決處刑。但本件
    檢察官起訴之對象仍為冒名接受偵訊之許萬福，並非陳木清
    本人，原法院審理時未傳喚許萬福到庭，即逕對陳木清本人
    以簡易判決判處罪刑，於該判決書送達陳木清本人後，陳木
    清發覺遭人冒用姓名應訊，報警查獲係許萬福所為，案經基
    隆市警察局第二分局報請台灣基隆地方法院檢察署檢察官偵
    查，將許萬福提起公訴，並經台灣基隆地方法院論處許萬福
    服用酒類，不能安全駕駛動力交通工具而駕駛（累犯）及偽
    造署押，足以生損害於公眾及他人（累犯）罪刑確定在案，
    有該院九十一年度易字第二二０號刑事判決可稽。參照司法
    院院字第五六九、一七二九號解釋意旨，原法院應將被告姓
    名更正為許萬福，或通知檢察官更正後，逕對許萬福予以審
    判，方為適法』（最高法院九十二年度台非字第四八號判決
    可資參照）；又按，『刑事訴訟法第二百六十六條規定起訴
    之效力不及於檢察官所指被告以外之人，即所謂起訴對人之
    效力。而同法第二百六十四條第二項第一款規定起訴書應記
    載被告之姓名、性別等資料或其他足資辨別之特徵，係為特
    定刑罰權對象之用，其起訴之對象為被告其「人」，而非「
    姓名」。卷查本件係被告薛名宏於八十九年十二月十六日下
    午二時許因涉嫌竊盜罪，經被害人報警當場查獲，乃冒名「
    薛順宜」應訊，並按捺指印，復於同日下午解送台灣高雄地
    方法院檢察署經檢察官訊問時，冒名「薛順宜」應訊，在訊
    問筆錄上偽簽「薛順宜」之姓名，並獲交保候傳，原承辦檢
    察官未查明，逕以被告「薛順宜」之名聲請簡易判決處刑（
    台灣高雄地方法院檢察署八十九年度偵字第二八四六一號）
    ，台灣高雄地方法院鳳山簡易庭亦未察覺檢察官聲請簡易判
    決處刑書上人別記載錯誤，而判決論處被告「薛順宜」竊盜
    罪刑（九十年度鳳簡字第三二號竊盜案件，處拘役五十日，
    如易科罰金以參佰元折算壹日）；嗣薛順宜因接獲檢察官傳
    喚到案執行，始知遭冒名應訊情事，乃向原審法院聲請再審
    ，經原審法院裁定開始再審（九十年度鳳簡聲字第一號），
    以被冒名之薛順宜經查明並非犯罪之行為人，而判決諭知薛
    順宜無罪，有上開竊盜案件之偵審及執行案卷可稽。雖檢察
    官聲請簡易判決處刑書、原法院簡易判決書均將被告姓名誤
    載為「薛順宜」，但其偵查、聲請以簡易判決處刑及審判之
    對象實為「薛名宏」，而未更正為「薛名宏」（司法院大法
    官會議釋字第四十三號解釋參照），竟依薛順宜之聲請，就
    該簡易判決（尚未送達於被告薛名宏，應迄未確定）為開始
    再審之裁定，並逕行傳訊未經起訴之薛順宜為審判對象，認
    薛順宜並非竊盜之犯罪行為人而判決諭知其無罪，顯有未受
    請求之事項予以判決之違背法令』（最高法院九十二年度台
    非字第一七號判決亦資參照）。
三、查本件係被告乙○○（四十三年四月五日生，身分證統一編
    號：Ｚ000000000號，住屏東縣瑪家鄉涼山村涼山
    一四八號）於民國九十年十二月三十一日凌晨二時五十四分
    許，因涉酒醉不能安全駕駛動力交通工具罪，經警當場查獲
    ，乃冒「甲○○」之名應訊，並按捺指印，惟因所犯最重本
    刑為一年以下有期徒刑、拘役或專科罰金之罪，經得承辦檢
    察官之許可，而未予隨案解送，於警詢後即任其離去，嗣承
    辦檢察官未予查明，誤載被告姓名為「甲○○」及其年籍資
    料，逕向本院提起聲請簡易判決處刑（九十一年度偵字第三
    一六號），而本院亦未察覺檢察官起訴書上所載被告乙○○
    之人別資料記載錯誤，不待其陳述，逕行判決，而以受判決
    人「甲○○」服用酒類，不能安全駕駛動力交通工具而駕駛
    ，處罰金一萬元，嗣因內政部警政署刑事警察局比對指紋卡
    ，始得知係被告乙○○冒受判決人「甲○○」之名，而被告
    乙○○冒名應訊部分並經檢察官提起公訴等情，業經本院調
    取九十一年度南交簡字第一九五號被告「甲○○」涉犯公共
    危險罪嫌全卷、九十一年度交訴字第二五二號被告乙○○涉
    犯偽造署押、公共危險罪嫌全卷審閱無訛。再參諸檢察官就
    本件聲請簡易判決處刑前，主要參考依據之警詢筆錄，係被
    告乙○○本人應訊製作，乙○○當時雖冒用甲○○之名應訊
    ，惟檢察官以聲請簡易判決處刑方式，請求法院確認具體刑
    罰權存在之對象係乙○○，非本件受判決人甲○○，故原確
    定判決確定刑罰權之對象既始終係乙○○，未有錯誤，雖判
    決書上之被告姓名與身分資料有誤寫，但不影響其全案情節
    及判決本旨，自應由原審法院依聲請或職權以裁定將受判決
    人即被告「甲○○」之姓名更正為被告乙○○，並將身分資
    料一併更正，尚難認係原確定判決所認定之事實有錯誤，而
    有刑事訴訟法第四百二十條第一項第六款之情形，依照首揭
    說明，自不得據以聲請再審，從而，本件再審之聲請無理由
    ，尚難准許，應予以駁回。
五、據上論斷，應依刑事訴訟法第四百三十四條第一項，裁定如
    主文。
中　　華　　民　　國　　94　　年　　6　　月　　10 　　日
　　　　　　　　　刑事第二庭    審判長法　官　陳振謙
                                      法  官  卓穎毓
                                      法  官  洪士傑
以上正本證明與原本無異。
如不服本裁定，應於送達後5日內，向本院提出抗告狀（應附繕
本）。
        　　　　　　　　　　　　　　　書記官　李佩珊
中　　華　　民　　國　　94　　年　　6 　　月　　15　　日
